臺灣高等法院高雄分院刑事判決　　　　　九十三年度上訴字第二五六號
　　上　訴　人　台灣高雄地方法院檢察署檢察官
　　被　　　告　甲○○
　　　　　　　　乙○○
右上訴人因被告等偽造文書等案件，不服臺灣高雄地方法院九十二年度訴字第二四四
五號中華民國九十三年二月六日第一審判決（起訴案號：臺灣高雄地方法院檢察署九
十二年度偵字第九一０七、一０八五二號），提起上訴，本院判決如左：
      主      文
原判決撤銷。
甲○○、乙○○共同連續行使偽造私文書，足以生損害於他人，各處有期徒刑陸月，
如易科罰金，均以參佰元折算壹日，均緩刑貳年。
民國九十一年九月四日汽車買賣合約書上偽造「丙○○」署押貳枚，民國九十一年九
月五日汽（機）車過戶登記書上偽造「丙○○」印文壹枚及偽造「丙○○」印章壹顆
，均沒收之。
      事  實
一、乙○○與甲○○二人為男女朋友關係，於民國九十一年八月下旬某日，甲○○之
    友人丙○○欲出售其所有車牌號碼ＳＸ─二０六六號自用小客車一部，乃委託甲○○為其尋找買主及處理車輛買賣之相關事宜，甲○○隨即將此事告知乙○○，
    嗣因甲○○與乙○○先前共同向一綽號「大麻」真實姓名年籍不詳之成年男子借
    取新台幣十二萬元，「大麻」獲知上開甲○○受託售車一事，為求順利取回甲○○及乙○○二人之借款，乃向甲○○、乙○○二人表示由其出面偽為買主以取信
    丙○○，再以驗車為由向丙○○取車後，由「大麻」找買主出售，所得價金可用
    以返還上開借款，甲○○、乙○○另再自行籌款交付予丙○○，甲○○、乙○○
    因上開借款之利息不低，乃予同意。甲○○、乙○○及「大麻」三人遂共同意圖
    為自己不法之所有，基於詐欺車輛予以出售之犯意聯絡，由乙○○向丙○○佯稱
    有人要看車，並約定在高雄縣大寮鄉「全國電子」門口，由「大麻」出面向丙○○佯稱有意買車，並於看完車後表示願以十四萬元購買該車，乙○○並於九十一
    年九月一、二日中某日交付二萬元予丙○○作為訂金，以取信丙○○，隔一、二
    日後甲○○、乙○○即以驗車為由至丙○○住處向其取走上開車輛，數日後再交
    付票面金額十二萬元之支票一紙（發票人呂國明，帳號00000000000
    0號，到期日九十一年九月三十日，票號ＥＣ─0000000號，付款人華南
    商業銀行大眾分行）予丙○○收受，丙○○隨後即將上開車輛及相關車籍資料交
    予甲○○、乙○○，以便處理車輛買賣過戶事宜，「大麻」隨即於九十一年九月
    四日將上開車輛以十二萬元出售予不知情之高雄市○○區○○路一號連鑫汽車商
    行負責人林振清。甲○○、乙○○、「大麻」明知丙○○並未同意以十二萬元出
    售其車輛，亦未同意其售車之款項用以清償甲○○、乙○○積欠「大麻」之債務
    ，竟共同基於偽造私文書之犯意，於同日推由甲○○出面代丙○○與林振清簽訂
    車輛買賣合約書及辦理過戶事宜。甲○○與林振清訂立汽車買賣契約時，偽簽「
    丙○○」之署押於汽車買賣合約書之賣方欄下，以此方式偽造買賣契約私文書，
    並提示林振清以證明本身為丙○○，更收受林振清所交付定金一萬元。甲○○於
    同年九月五日前往連鑫汽車商行，再收受售車餘款十一萬元，又承前偽造私文書
    之概括犯意，在上開合約書內「車款已全部付清」文字下，偽簽「丙○○」署押
    於上，以證明收訖售車餘款，甲○○又將於不詳時地利用不知情之不詳姓名成年
    人偽刻「丙○○」之印章一顆及相關車籍資料證件交予林振清，以供辦理過戶手
    續，並利用不知情之林振清於「汽（機）車過戶登記書」上蓋用「丙○○」之印
    文一枚，持向高雄市監理處辦理過戶登記。明知為不實之事項，使高雄市監理處
    承辦人員登載於所掌之公文書上，足以生損害於丙○○及高雄市監理處對於汽車
    過戶登記管理之正確性。而出售丙○○車輛所得價金，則悉數交予「大麻」以清
    償上開債務。嗣後丙○○收受之上開支票，到期經提示未獲兌現，始知上情。
二、案經丙○○訴請台灣高雄地方法院檢察署檢察官發交高雄縣政警察局林園分局調
    查後移送該署檢察官偵查起訴。
      理      由
一、訊據被告甲○○、乙○○固均坦承有於右述時地受丙○○之委託出售系爭車輛，
    並將所得價金交予「大麻」以清償其等之債務等事實不諱，惟矢口否認有前開詐
    欺及偽造文書之犯行，均辯稱：因「大麻」逼錢逼得很兇，才將車款交予「大麻
    」，想以後再慢慢還給丙○○。而代為出售車輛係丙○○所委託，並無偽造文書
    之情事。另印章是丙○○所交付，並非偽刻的云云。
二、惟查前開事實，業據告訴人丙○○分別於警訊、偵查中、原審及本院指訴綦詳，
    並有呂國明之支票影本一紙、汽車買賣合約書影本一份及汽（機）車過戶登記書
    影本一紙附卷可稽。而被告甲○○於右述時地以丙○○之名義與林振清簽訂汽車
    買賣合約書，並收取車款十二萬元等情，又據證人林振清於偵查中結證屬實（見
    九十二年度他字第四五０號卷第八三頁）。又被告甲○○、乙○○雖有受告訴人
    之委託代售系爭車輛之情事，然在丙○○交付車輛前，即起意不法所有之意圖，
    以詐術佯稱「大麻」有意買車及驗車為由詐得車輛，並將出售系爭車輛所得價金
    交予「大麻」以清償其等積欠「大麻」之債務等情，又據被告甲○○、乙○○供
    承在卷，足見其等與「大麻」者有詐欺告訴人車輛之犯行，至為明確。又查丙○○委託甲○○賣車後數日，由乙○○向丙○○佯稱有人要看車，並約定在高雄縣
    大寮鄉「全國電子」門口，由「大麻」出面向丙○○佯稱有意買車，並於看完車
    後表示願以十四萬元購買該車等情，除據告訴人指訴明確，亦據被告甲○○、乙○○坦承在卷（見原審九十三年一月卅日審理筆錄）。則告訴人所願意售車之對
    象係「大麻」，出售之價金為十四萬元甚明。而被告二人及「大麻」者竟未經告
    訴人之同意，推由甲○○出面將系爭車輛以十二萬元之價格出售予不知情之林振
    清，並由甲○○假借告訴人名義與林振清簽訂汽車買賣合約書、收取車款，自足
    以生損害於告訴人，被告二人與「大麻」間有偽造私文書之犯意聯絡，及行為分
    擔，甚為明顯。被告甲○○雖又辯稱：伊交予林振清辦理過戶之丙○○印章係丙○○所交付云云，然已為告訴人於本院審理中堅詞否認。衡之常情，苟告訴人有
    交付印章於甲○○，則甲○○與林振清簽訂汽車買賣合約書時，應會於合約書上
    蓋用告訴人之印章後，再將印章交予林振清辦理過戶，事後再返還告訴人，方屬
    合理。況查被告於原審亦供稱：車子是我與乙○○去牽的，行照也是告訴人拿給
    我等情（見原審卷第三九頁），並未語及告訴人有交付印章之情事，足見告訴人
    之上開印章，係被告甲○○於簽訂合約書後，為辦理過戶應林振清之要求，於不
    詳時地，利用不知情之不詳姓名成年人所偽刻後，交予林振清於「汽（機）車過
    戶登記書」上蓋用，持向高雄市監理處辦理過戶手續，應無疑義。綜上所述，被
    告等所辯上情，無非卸責之詞，不足採信。本件事證明確，被告等之犯行，均堪
    認定。
三、按刑法上之背信罪，為一般的違背任務之犯罪，如其違背任務係意圖為自己不法
    之所有，已達於詐欺之程度，仍應從詐欺罪處斷，不能援用背信之法條相繩（最
    高法院五十一年台上字第五八號判例參照）。核被告等意圖為自己不法之所有施
    用詐術，使告訴人陷於錯誤，而交付車輛之行為，均係犯刑法第三百三十九條第
    一項之詐欺罪。又被告等偽造汽車買賣合約書、汽車過戶登記書並持以行使，及
    明知不實之事實，使高雄市監理處承辦人員為不實登載之行為，均係犯刑法第二
    百十六條、第二百十條之行使偽造私文書罪及第二百十四條之使公務員登載不實
    罪。被告等與「大麻」者間，就前開詐欺、行使偽造私文書、使公務員登載不實
    犯行，有犯意聯絡及行為分擔，均為共同正犯。又被告等利用不知情之林振清及
    不詳姓名之成年人實施犯罪，均為間接正犯。又被告等偽造署押、印章、印文之
    行為，為偽造私文書之部分行為，不另論罪。又被告等偽造私文書後，又持以行
    使，其偽造之低度行為，被行使之高度行為所吸收，僅論以行使偽造私文書罪。
    又被告等先後行使偽造私文書犯行，時間密接，手法相同，所犯又係同一罪名之
    罪，顯係基於概括之犯意，反覆實施，應依連續犯之規定論以一罪。又被告等所
    犯詐欺、使公務員登載不實、連續行使偽造私文書三罪間，有方法結果之牽連關
    係，應依牽連犯之規定，從一重之連續行使偽造私文書罪處斷。又被告乙○○行
    使偽造私文書犯行及被告等使公務員登載不實犯行部分，雖未經公訴人起訴，惟
    與起訴事實具有牽連犯之裁判上一罪關係，為起訴效力所及，本院自得一併審理
    。
四、原審予以被告等論科，固非無見，惟查：(一)被告等向告訴人詐取車輛之行為，均
    係犯刑法第三百三十九條第一項之詐欺罪，而原判決改依刑法第三百四十二條第
    一項之背信罪科刑，自有適用法則不當之違失。(二)被告等均有犯連續行使偽造私
    文書罪，已如前述，而原判決就被告甲○○部分為無罪之諭知，就被告乙○○部
    分漏未審酌，亦有未合。(三)被告等另犯刑法第二百十四條之使公務員登載不實罪
    ，已如前述，而原判決就被告等此部分漏未審酌，亦有可議。公訴人上訴意旨，
    執前開(二)情詞：指摘原判決不當，為有理由，及原判決有上述(一)(三)可議，自應由
    本院將原判決撤銷改判。審酌被告等因被債務所逼，一時失慮，觸犯刑章，惟事
    後已與告訴人達成民事和解，有和解書一紙附於原審卷可稽，實害減輕等一切情
    狀，分別量處如主文第二項所示之刑，並諭知如易科罰金，均以三百元折算一日
    。
    至於九十一年九月四日汽車買賣合約書上偽造「丙○○」署押兩枚，及九十一年
    九月五日汽（機）車過戶登記書上偽造「丙○○」印文一枚，均應依刑法第二百
    十九條規定併宣告沒收。另偽造「丙○○」印章一顆，雖未經扣案，如無法證明
    其已不存在，仍應依刑法第二百十九條規定宣告沒收。
五、查被告等前均未曾受有期徒刑以上刑之宣告，有臺灣高等法院被告全國前案紀錄
    表在卷可稽。茲因被債務所逼，一時失慮，致犯刑章，惟事後已與告訴人達成民
    事和解，有和解書一紙在卷可稽，實害減輕。經此偵審程序及科刑教訓，當知所
    警惕，應無再犯之虞。本院因認被告等所受刑之宣告，以暫不執行為適當，併宣
    告緩刑各二年，以啟自新。
據上論斷，應依刑事訴訟法第三百六十九條第一項前段、第三百六十四條、第二百九
十九條第一項前段，刑法第二十八條、第五十六條、第三百三十九條第一項、第二百
十六條、第二百十條、第二百十四條、第五十五條、第四十一條、第七十四條第一款
、第二百十九條，罰金罰鍰提高標準條例第一條前段、第二條，判決如主文。
本案經檢察官林應華到庭執行職務。
中    華    民    國        九十三      年      五      月     二十     日
                              臺灣高等法院高雄分院刑事第三庭
                                  審判長法官  周賢銳
                                        法官  黃建榮
                                        法官  謝宏宗
右正本證明與原本無異。
行使偽造私文書部分如不服本判決應於收受本判決後十日內向本院提出上訴書狀，其
未述上訴理由者，並得於提起上訴後十日內向本院補提理由書狀（均須按他造當事
人之人數附繕本)「切勿逕送上級法院」。
其他部分不得上訴。
                                      書記官  賴梅琴
中    華    民    國        九十三      年      五      月    二十四    日
附錄：本判決論罪科刑法條：
刑法第三百三十五條第一項
意圖為自己或第三人不法之所有，而侵占自己持有他人之物者，處五年以下有期徒刑
、拘役或科或併科一千元以下罰金。
刑法第二百十六條
行使第二百十條至第二百十五條之文書者，依偽造、變造文書或登載不實事項或使登
載不實事項之規定處斷。
刑法第二百十條
偽造、變造私文書，足以生損害於公眾或他人者，處五年以下有期徒刑。
刑法第二百十四條
明知為不實之事項，而使公務員登載於職務上所掌之公文書，足以生損害於公眾或他
人者，處三年以下有期徒刑、拘役或五百元以下罰金。
                                                                      Ｈ
